【裁判字號】    99,訴,68
【裁判日期】    990129
【裁判案由】    清償借款
【裁判全文】
臺灣高雄地方法院民事判決                99年度訴字第68號
原      告  高雄市政府
法定代理人  乙○
訴訟代理人  丙○○
被      告  甲○○
上列當事人間清償借款事件，本院於民國99年1 月28日言詞辯論
終結，判決如下：
    主      文
被告應給付原告新臺幣貳佰零肆萬貳仟貳佰零壹元，及自民國九
十三年十一月十三日起至清償日止，依週年利率百分之四點八四
五計算之利息，並自民國九十年十月十六日起至清償日止，依前
開利率百分之五十計算之違約金。
訴訟費用新臺幣貳萬壹仟貳佰玖拾伍元由被告負擔。
    事實及理由
一、按訴狀送達後，原告不得將原訴變更或追加他訴。但請求之
    基礎事實同一者、擴張或減縮應受判決事項之聲明者，不在
    此限，民事訴訟法第255 條第1 項第2 款、第3 款定有明文
    。查原告原起訴主張被告應給付其新臺幣（下同）2,042,20
    1元，及自民國（下同）90年9月15日起至清償日止，按週年
    利率4.845 ％計算之利息，另自90年10月16日起至清償日止
    ，按上開利率50％計算之違約金。嗣於訴狀送達後，變更訴
    之聲明為：被告應連帶給付原告2,042,201 元，及自93年11
    月13日起至清償日止，按週年利率4.845 ％計算之利息，另
    自90年10月16日起至清償日止，按上開利率50％計算之違約
    金（詳本院卷第37頁）。核屬減縮應受判決事項之聲明，且
    請求之基礎事實同一，揆諸前開說明，應予准許。
二、原告主張：緣訴外人洪寶珠於88年11月15日向原告借款210
    萬元（下稱系爭房貸債務），約定利率為5.075 ％，並自貸
    款簽約日起每屆滿1 年，按當時政府核定之國民住宅貸款優
    惠利率調整1 次，借款期間自88年11月15日起至118 年11月
    15日止，按月攤還本息。詎洪寶珠於90年5 月15日死亡，其
    法定繼承人即訴外人蔡麗琴及被告均未聲請拋棄或限定繼承
    ，依民法繼承篇之規定，訴外人蔡麗琴及被告共同概括繼承
    訴外人洪寶珠非專屬人格權之一切權利債務關係。然上開繼
    承人自90年9 月15日即未再依約繳納本息，依照借款契約全
    部債務即視為全部到期，尚積欠本金2,042,20 1元未還。爰
    依消費借貸及繼承法律關係提起本件訴訟，並聲明：如主文
    第1 項所示。
三、被告則以：被告前與另一名繼承人蔡麗琴已達成遺產分割協
    議，本件房屋貸款債務已協議由蔡麗琴承擔，並約定蔡麗琴
    應向原告銀行辦理由其一人負責清償系爭借款債務之相關事
    項，故被告並不負連帶清償責任，原告之請求為無理由等語
    ，資為抗辯，並聲明：原告之訴駁回。
四、經查：原告主張之事實，業據其提出國民住宅貸款契約、本
    院家事庭97年8月27日雄院高97團字第39517號函、戶籍謄本
    、繼承系統表等為證，且被告對於原告主張之房屋貸款欠款
    及繼承事實亦不爭執，堪信為真。被告雖辯稱被告與另繼承
    人蔡麗琴已於92年11月6 日就訴外人洪寶珠之遺產為分割協
    議，約定系爭房貸債務由蔡麗琴負擔，依民法第1171條規定
    ，被告就系爭房貸債務即無庸負連帶清償責任等語。然共同
    繼承時，各繼承人依其應繼分繼承遺產，為求繼承人間之公
    平起見，民法第1153條規定，繼承人對於被繼承人之債務，
    負連帶責任。繼承人相互間對於被繼承人之債務，除另有約
    定外，按其應繼分比例負擔之。惟此項規定非強制規定，依
    民法第1171條規定，遺產分割後，其未清償之被繼承人之債
    務，移歸一定之人承受，或劃歸各繼承人分擔，如經債權人
    同意者，各繼承人免除連帶責任。查洪寶珠全體繼承人於92
    年11月6 日訂立遺產分割協議書，有該協議書在卷可稽（見
    本院卷第47頁），然觀諸該協議書內容，均未見就系爭債務
    為任何之約定，遑論經原告同意，尚難謂符合前開規定，各
    繼承人自不免其依法所應負之連帶責任，是被告所辯顯非可
    採。綜上，原告依消費借貸及繼承法律關係，請求被告給付
    如主文第1 項所示之本金、利息、違約金即屬正當，應予准
    許。
五、據上論結，本件原告之訴為有理由，依民事訴訟法第78條，
    判決如主文。
中    華    民    國    99    年     1    月    29    日
                  民事鳳山分庭    法  官  吳文婷
以上正本係照原本作成。
如不服本判決，應於送達後20日內，向本院提出上訴狀並表明上
訴理由，如於本判決宣示後送達前提起上訴者，應於判決送達後
10日內補提上訴理由書（須附繕本）。
中    華    民    國    99    年     1    月    29    日
                                  書記官  林仕興

司法院資訊處製作；財團法人民間司法改革基金會備份。
